最高法院民事裁定　　　　　　　　　　111年度台上字第984號
上　訴　人　黃淑妙
訴訟代理人　張世明律師
被 上訴 人　王勝章
訴訟代理人　邱泓運律師
上列當事人間請求夫妻剩餘財產分配事件，上訴人對於中華民國
110年12月22日臺灣高等法院臺中分院第二審判決（109年度重家
上字第29號），提起上訴，本院裁定如下：
    主  文
上訴駁回。
第三審訴訟費用由上訴人負擔。
    理  由
按上訴第三審法院，非以原判決違背法令為理由，不得為之。
  又提起上訴，上訴狀內應記載上訴理由，表明原判決所違背之
  法令及其具體內容，暨依訴訟資料合於該違背法令之具體事實
  ，其依民事訴訟法第469條之1規定提起上訴者，並應具體敘述
  為從事法之續造、確保裁判之一致性或其他所涉及之法律見解
  具有原則上重要性之理由。同法第467 條、第470條第2項定有
  明文。而依同法第468 條規定，判決不適用法規或適用不當者
  ，為違背法令；依同法第469 條規定，判決有該條所列各款情
  形之一者，為當然違背法令。是當事人提起上訴，如以同法第
  469 條所列各款情形為理由時，其上訴狀或理由書應表明該判
  決有合於各該條款規定情形之具體內容，及係依何訴訟資料合
  於該違背法令之具體事實。如依同法第468 條規定，以原判決
  有不適用法規或適用法規不當為理由時，其上訴狀或理由書應
  表明該判決所違背之法令條項，或有關解釋字號，或成文法以
  外之習慣或法理等及其具體內容，暨係依何訴訟資料合於該違
  背法令之具體事實，並具體敘述為從事法之續造、確保裁判之
  一致性或其他所涉及之法律見解具有原則上重要性之理由。上
  訴狀或理由書如未依上述方法表明，或其所表明者與上開法條
  規定不合時，即難認為已合法表明上訴理由，其上訴自非合法
  。上開規定，依家事事件法第51條規定，於家事訴訟事件準用
  之。
本件上訴人對於原判決提起第三審上訴，雖以該判決違背法令
  為由，惟核其上訴理由狀所載內容，係就原審取捨證據、認定
  事實及解釋契約之職權行使所論斷：綜參兩造不爭執事項、證
  人黃王玉里之證述及卷附之房地產買賣契約書、合作金庫商業
  銀行永安分行、五權分行函附之歷史交易明細查詢結果、契約
  轉換保單、存摺、對話錄音譯文等件以觀，兩造於民國78年10
  月28日結婚，婚後並未約定夫妻財產制；上訴人於107年9月18
  日提起離婚訴訟，兩造於同年11月8 日經調解離婚成立，故計
  算本件剩餘財產之基準日應以107年9月18日為準。經各以兩造
  婚後之積極財產扣除消極財產後之剩餘財產價值結果，上訴人
  為新臺幣（下同）2036萬1062元，被上訴人為543 萬6927元，
  差額則為1492萬4135元。上訴人雖主張其名下坐落臺中市○○
  區○○段0000000地號土地，係原出賣人所贈與之土地，另其
  婚後積極財產中之435 萬元，係其母黃王玉里所贈與云云，惟
  並未提出積極事證以資證明，其抗辯上開部分不應算入其婚後
  積極財產，委不足採。至被上訴人於離婚前5年所提領共187萬
  7300元款項，或係其匯入寶島公司帳戶，作為寶島公司規定提
  撥之營收款或專用之零用金，或係作為個人或小孩生活費用，
  均非惡意減損上訴人對於剩餘財產之分配，上訴人主張該部分
  應追加為被上訴人之婚後積極財產，亦不足採。經審酌被上訴
  人並無不務正業、浪費成習或坐享其成等對於婚後財產之增加
  毫無助益之情事，認以由兩造平均分配上開差額為妥適。從而
  ，被上訴人依民法第1030條之1規定，求為命上訴人給付638萬
  5473元本息，應予准許等情，指摘其為不當，並就原審已論斷
  或其他贅述而與判決結果不生影響者，泛言未論斷或論斷違法
  ，而未表明該判決所違背之法令及其具體內容，暨依訴訟資料
  合於該違背法令之具體事實，並具體敘述為從事法之續造、確
  保裁判之一致性或其他所涉及之法律見解具有原則上重要性之
  理由，難認其已合法表明上訴理由。依首揭說明，應認其上訴
  為不合法。
據上論結，本件上訴為不合法。依家事事件法第51條，民事訴
  訟法第481條，第444條第1 項、第95條、第78條，裁定如主文
  。
中    華    民    國   111    年    4     月     7    日
                      最高法院民事第六庭
                          審判長法官  魏  大  喨  
                                法官  李  寶  堂  
                                法官  林  玉  珮  
                                法官  高  榮  宏  
                                法官  李  文  賢  
本件正本證明與原本無異
                                      書  記  官
中    華    民    國   111    年    4     月    13    日